臺灣高等法院臺中分院民事判決　　　　　 96年度上字第259號
上　訴　人　丙○○
訴訟代理人　丁○○
被上訴人　　有限責任臺中市第二信用合作社
法定代理人　甲○○
訴訟代理人　戊○○
　　　　　　乙○○
上列當事人間請求清償借款事件，上訴人對於民國96年7月31日
臺灣臺中地方法院95年度訴字第1583號第一審判決提起上訴，本
院於96年12月12日言詞辯論終結，判決如下：
    主  文
上訴駁回。
原判決所命給付減縮為「上訴人應給付被上訴人新台幣壹佰捌拾
柒萬捌仟伍佰伍拾玖元，及其中新台幣壹佰捌拾陸萬肆仟玖佰玖
拾壹元自民國96年10月12日起至清償日止，按年息百分之2.82計
算之利息，並按上開利率百分之20計付違約金」。
第二審訴訟費用由上訴人負擔。
    事實及理由
一、被上訴人主張：訴外人鄭碧珠於民國94年5月13日邀同訴外
    人鄭豐祥為連帶保證人，向被上訴人借款系爭借款新臺幣（
    下同）200萬元，除約定有如原判決主文所示利息、違約金
    ，並約定如一期不還本息，視為全部到期，惟鄭碧珠自94年
    11 月13日起即未清償本息，依約視為全部到期，上訴人既
    為連帶保證人，自負連帶清償之責，爰依消費借貸及連帶保
    證之法律關係，請求清償借款；訴之聲明：(1)上訴人應給付
    被上訴人200萬元，及自94年11月13日起至清償日止，按年
    息百分之2.92計算之利息，並自94年11月14日起至清償日止
    ，其逾期在6個月以內者，按上開利率百分之10，逾期超過6
    個月部分，按上開利率百分之20計算之違約金(2)訴訟費用由
    上訴人負擔。
二、上訴人則以：本件借款之事伊不清楚，亦不認識鄭碧珠其人
    ，借據上連帶保證人之字跡非伊所簽等語置辯；答辯之聲明
    ：駁回被上訴人之訴。
三、原審審酌兩造提出之攻擊防禦方法後判決：(1)上訴人應給付
    被上訴人200萬元，及自94年11月13日起至清償日止，按年
    息百分之2.82計算之利息，並自94年11月14日起至清償日止
    ，其逾期在6個月以內者，按上開利率百分之10，逾期超過6
    個月部分，按上開利率百分之20計算之違約金；(2)其餘之訴
    駁回；(3)訴訟費用由上訴人負擔。上訴人對原審判決其敗訴
    部分不服，提起上訴，於本院聲明：(1)原判決不利於上訴人
    部分廢棄；(2)被上訴人於第一審之訴駁回；(3)訴訟費用由被
    上訴人負擔。被上訴人於本院答辯聲明：(一)上訴駁回；(二)訴
    訟費用由上訴人負擔。（被上訴人於原審敗訴部分，未據聲
    明不服；又被上訴人嗣於拍賣中分配受償部分價金，其減縮
    求金額如主文第2項所示）。
四、被上訴人主張訴外人鄭碧珠於94年5月13日邀同上訴人及訴
    外人鄭豐祥為連帶保證人，向被上訴人借款系爭借款200萬
    元，除約定有如原判決主文所示利息、違約金外，並約定如
    一期不還本息，視為全部到期，嗣鄭碧珠自94年11月13日起
    即未清償本息，依約視為全部到期等事實，業據其提出借據
    、約定書均影本為證，並經證人莊士堯於原審證述明確（見
    原審卷第30頁第4列以下），堪信為真實。
五、上訴人雖否認伊知悉擔任借款之連帶保證人乙事，且對被上
    訴人提出之系爭借據連帶保證人欄、約定書上「丙○○」之
    簽名主張非伊所簽寫。惟查系爭借據、約定書上有關「丙○
    ○」之簽名，與上訴人於93年4月12日另案向台新銀行南屯
    分行借款時於借據、約定書上「丙○○」之簽名，及上訴人
    於原審法院當庭書寫「丙○○」之簽名，肉眼即可判斷其字
    跡之結構佈局、態勢神韻及書寫習慣 (包括起筆、收筆、筆
    力、筆速、筆序等筆劃特徵)相同，此有系爭借據、約定書
    及上訴人向台新銀行借款時所簽署借據、約定書上之簽名及
    當庭書寫之簽名附卷可稽，上訴人於本院審理時亦承認曾由
    他人載去向台新銀行借款乙事（見本院卷第21頁背第5列以
    下），另本件送請法務部調查局鑑定筆跡結果，亦認甲類字
    跡（借據及約定書上「丙○○」簽名字跡）與乙類字跡（「
    丙○○」本人親自簽名字跡）筆劃特徵相同，此有法務部調
    查局96年5月30日調科貳字第09600203460號鑑定通知書乙份
    附卷足證（見原審卷第87頁），是上訴人否認系爭借據及約
    定書上「丙○○」簽名字跡非其所有，伊不知情云云，不能
    採信。被上訴人主張之事實，堪以採信。
六、按借用人應於約定期限內，返還與借用物種類、品質、數量
    相同之物，民法第478條定有明文。次按稱保證者，謂當事
    人約定，一方於他方之債務人不履行債務時，由其代負履行
    責任之契約，同法第739條亦有明文。保證債務之所謂連帶
    ，係指保證人與主債務人負同一債務，對於債權人各負全部
    給付之責任者而言，此就民法第272條第1項規定連帶債務之
    文義參照觀之甚明（最高法院45年度台上字第1426號判例可
    資參照）。連帶債務之債權人，依同法第273條第1項規定，
    得對於債務人中之一人或數人或其全體，同時或先後請求全
    部或一部之給付。本件借款，主債務人即訴外人鄭碧珠既未
    依約清償，全部債務視為到期，已如前述，上訴人為其連帶
    保證人，揆諸前開說明，應負連帶清償責任。又依兩造約定
    書所載，利息、違約金之計算，係依中華郵政公司二年期定
    期儲金機動利率加碼0.875%計算，而訴外人鄭碧珠係於94年
    11月13日起拒絕清償，依斯時之中華郵政公司二年期定期儲
    金機動利率為年息1.945%，有中華郵政公司二年期定期儲金
    機動利率表在卷可稽，則依上開機動利率加碼0.875%計算利
    率應為2.82%，被上訴人請求按年息2.92%計算利息、違約金
    ，難謂有據。另被上訴人於訴訟中經查封拍賣主債務人鄭碧
    珠不動產後，嗣已分配獲償價金一部分（計算至96年10月11
    日），此有原法院民事執行處分配表影本一件附卷可稽，是
    上訴人減縮請求金額為1,878,559元，及其中1,864,991元自
    96年10月12日起至清償日止，按年息百分之2.82計算之利息
    ，並按上開利率百分之20計付違約金，於法有據，應予准許
    。
七、綜上所述，本件被上訴人主張上訴人應負清償債務之連帶保
    證責任為可採，上訴人所辯均為無可取。從而，被上訴人本
    於消費借貸及連帶保證之法律關係，減縮後請求上訴人給付
    1,878,559元，及其中1,864,991元自96年10月12日起至清償
    日止，按年息百分之2.82計算之利息，並按上開利率百分之
    20計付違約金，於法有據，應予准許。是則原審就此部分判
    命上訴人如數給付，於法並無不合。上訴意旨指摘原判決不
    當，求予廢棄改判，為無理由，應予駁回其上訴。
八、本件事證已臻明確，兩造所提其餘攻擊防禦方法及舉證，與
    判決結果不生影響，爰不再加以論述，併予敘明。
九、據上論結，本件上訴為無理由，依民事訴訟法第449條第1項
    、第78條，判決如主文。
中　　華　　民　　國　　96　　年　　12　　月　　26　　日
                  民事第五庭    審判長法  官　林陳松
                                      法  官  鄭金龍
                                      法  官  王重吉
以上正本係照原本作成。
如對本判決上訴，須於收受判決送達後二十日內向本院提出上訴
書狀，其未表明上訴理由者，應於提出上訴後二十日內向本院提
出上訴理由書（須按他造人數附具繕本）。
上訴時應提出委任律師為訴訟代理人之委任狀。具有民事訴訟法
第四百六十六條之一第一項但書或第二項之情形為訴訟代理人者
，另應附具律師及格證書及釋明委任人與受任人有該條項所定關
係之釋明文書影本。
　　　　　　　　　　　　　　　　　　　書記官　紀美鈺
中　　華　　民　　國　　96　　年　　12　　月　　26　　日
                                                      Ｃ
